臺灣彰化地方法院刑事判決　　　　　　　　　　　　九十一年度交訴字第一一八號
　　公　訴　人　臺灣彰化地方法院檢察署檢察官
　　被　　　告　丙○○　男　四.
　　　　　　　　甲○○　男　三.
右列被告等因過失致死案件，經檢察官提起公訴 (九十一年度偵字第二０五八號)，
本院判決如左：
      主  文
丙○○從事業務之人，因業務上之過失致人於死，處有期徒刑壹年。
甲○○因過失致人於死，處有期徒刑陸月，如易科罰金以佰元折算壹日。緩刑貳年
。
      事  實
一、丙○○係金聯汽車交通有限公司之半聯結車職業司機，駕駛為其業務，係從事駕
    駛業務之人，於民國九十年一月六日十時十分許，駕駛車牌號碼為ＩＢ─九二號
    半聯結車後載鐵材，沿彰化縣北斗鎮○○路，由西往東方向行駛，途經雖未限速
    標誌惟速限為時速四十公里之彰化縣北斗鎮○○路六八五號（起訴書誤載七八五
    ）前時，本應注意駕駛車輛應注意車前狀況，採取必要之安全措施及行車速度不
    得超該速限（時速四十公里），且依當時天候晴、日間有自然光線、市區○路○
    路面乾燥無缺陷、視距良好等客觀情形，並無不能注意之情事，乃竟疏於注意，
    非但疏未注車車前狀，猶超速（時速四十公里以上前行）；適有甲○○於同日十
    時十分許駕駛車牌號碼為ＯＭ─七六三三自小客車由西向東方向至該處，其應注
    意停車時，應依車輛順行方向，緊靠道路右側，惟為圖購買早餐方便，竟疏未注
    意即隨意停車，其車身分跨外側快車道與慢車道，致形成阻慢車道及部份外側快
    車道之行車路障，洽有同向行駛之陳冠霖騎乘腳踏車沿慢車道行駛至該處，因行
    線被阻線，遂被迫進入外側快車道靠左範圍繞越通行中，此時，丙○○駕駛車牌
    號碼為ＩＢ─九二號半聯結車預見陳冠霖騎乘腳踏車由慢車道被迫進入外側快車
    道繞行停車路障之過程，惟未注意車前兩旁狀況，尚維持超速行駛狀態，未減速
    慢行，且行至該處竟按鳴喇叭作警告他人避讓之舉，陳冠霖受驚嚇而右閃，致腳
    踏車擦及甲○○所停放之車牌號碼為ＯＭ─七六三三號自小客車之左後側（左後
    輪輪弧處），繼而向左摔倒，陳冠霖復遭左旁同向駛至丙○○所駕駛之車牌號碼
    為ＩＢ─九二號半聯結車之右後輪碰撞，陳冠霖之人車倒地，因之受有頭部骨折
    、腦挫傷合併顱內出血，而當場死亡。
二、案經被害人之乙○○訴請彰化縣警察局北斗分局報告臺灣彰化地方法院檢察署檢
    察官偵查起訴。
      理  由
一、訊據被告甲○○對其於前揭時、地，疏未注意停車應緊靠道路右側，而違規停車
    致本件車禍肇事之事實坦承不諱，另被告丙○○則矢口否認涉有過失致人於死之
    犯行，並辯稱：伊非但超速，且因喇叭原本已損壞，故伊行經前揭車禍地點時，
    未曾按鳴啦叭，伊駕車並無任何過失與本件車禍有關云云。惟查：（一）右揭事
    實，業據告訴人乙○○指訴綦詳，並有道路交通事故調查（附現場圖）報告表一
    紙及現場照片十一張在卷可佐，且經目擊證人謝長江於警訊時證稱「當初我駕駛
    自小客車載小孩要到田中打球，行經北斗鎮○○路一國宅前，有一部托車（ＩＢ
    ─九二號）駛內車道，超越我的車子，我發現前方約十經幾公尺處有一名男孩騎
    腳踏車，欲閃開停於路的喜美自小客車（ＯＭ─七六三三號）時，該部托板車可
    能有鳴喇，就發現騎腳踏車的男孩撞上路旁喜美自小客車後行旅箱部位，並倒向
    路中央，被ＩＢ─九二托板車後輪輾」；於偵查中證陳「大貨車車超越我車；約
    四、五十公，我看到他時，小孩騎車在邊線外，後來他要閃喜美車，但他的右手
    把撞到喜美驕車行李箱左側而摔倒；坐我車上的兒子有聽到卡車（指半聯車）司
    機按喇叭」等語明確，且參諸汽車駕駛車者，莫不是對喇叭可否鳴響予以注意，
    因喇叭是行車之重要警示零件，況被告丙○○是職業司機，焉有放任喇叭損壞未
    予修理即駕駛該車輛載運貨物品，行走於道路之理，是被告丙○○所辯「因喇叭
    原本已損壞」云云，與事實不符。（二）前揭ＯＭ─七六三三號喜美自小客車之
    左後輪鋼弧有被害人所騎腳踏車之輪胎痕，有照片及內政部警政署刑事警察局鑑
    驗通知書一紙可稽，是被害人所騎之腳踏車確有撞及ＯＭ─七六三三號自小客車
    之左後側（左後輪輪弧處）等情，堪可認定。（三）觀諸道路交通事故調查報告
    及照片示：「腳踏車倒於該路六八五號前外側車道接近內側車道處，附近有血跡
    、刮痕及拖鞋；前揭ＩＢ─九二號半聯結車之右後輪，存有與腳踏車擦撞及之痕
    跡」，顯見被告丙○○所駕之前揭半聯結車行經前開斗中路六八五號前時，該車
    之右後輪確有碰撞及被害人騎乘之腳踏車。（四）被告丙○○於本院審理中自承
    於一百公尺前即看見自小客車及被害人等情，則其對被害人騎腳踏車在慢車道行
    駛，並欲繞越前揭ＯＭ─七六三三號喜美自小客車左側進外側車道之過程，應係
    有預見，是其所為之鳴喇叭行為，乃係警告被害人避讓之舉，應可確認。（五）
    被告丙○○駕車行經肇事地前，即超越證人謝長江所駕駛之自小客車，則其速度
    必係不慢，應非如審理中，所辯僅三十公里左右之速度而已，參之肇事後被告丙
    ○○所駕半聯結車停離現場至八十公（被告丙○○所駕半聯結車停於肇事地以東
    之分向島缺口東外，該分向島缺口長度即達七十八公尺），顯示其當時之行車速
    度，業已超過肇事地段之速限四十公里時速。（六）按「停車時，應依車輛順行
    方向緊臨道路右側」；「汽車行駛時，駕駛人應注意車前狀況，並隨時採取必要
    之安全措施」「行車速度，依標誌之規定，無標誌者，應依列規定：一、在市區
    道路，時速不得超過四０公里」，肇事時（即九十年五月三十日修正前）之道路
    交通安全規則第九十三條第一項第一款、第九十四條第三項、第一百一十二條第
    一項第十款定有明文，且為駕駛之被告甲○○、丙○○所應注意，而依肇事時，
    天候晴、日間有自然光線、市區○路○路面乾燥無缺陷、視距良好等客觀情形以
    觀，並無不能注意之情事，詎被告甲○○、丙○○竟疏未注意而各為前開停車及
    駕駛行為致肇事，其等均有過失甚明。況本件送臺灣省彰化區車輛行車事故鑑定
    委員會及臺灣省車輛行車事故覆議鑑定委員會為鑑定，大致均同此意見，有鑑定
    意見函二紙可參。（七）又被害人陳冠霖係因本件車禍受有頭部骨折、腦挫傷合
    併顱內出血而當場死亡，業經台灣彰化地方法院檢察署檢察官督同檢驗員相驗明
    確，有相驗屍體證明書、驗斷書及勘驗筆錄等在卷可憑，是被害人陳冠霖之死亡
    ，係由被告甲○○、丙○○各人之過失行為所致，其間有相當因果關係，已極為
    明確。綜上，被告丙○○所辯，當不可採信。本件罪證明確，被告甲○○、丙○
    ○之過失犯行，堪予認定。
二、核被告甲○○所為，係犯刑法第二百七十六條第一項之過失致人於死罪；而被告
    丙○○係職業司機，為從事駕駛業務之人，故核其開車肇事，致人於死，核其所
    為係犯刑法第二百七十六條第二項之從事業務之人，因業務上之過失致人於死罪
    。爰審酌被告二人之素行、本件車禍有關被告之過失程度、肇事後態度，及肇事
    後被告甲○○已對被害人之家屬為民事賠償，有調解書可參；而被告丙○○迄今
    未對被害人家屬為民事賠償等一切情狀，各量處如主文所示之刑，且就被告甲○
    ○部分，諭知易科罰金之折算標準，以示懲戒。查被告甲○○前未曾受有期徒刑
    以上刑之宣告，此有臺灣彰化地方法院檢察署刑案資料查註紀錄表一紙在卷可稽
    ，其經此教訓，應知警惕而無再犯之虞，所宣告之刑，認以暫不執行為適當，併
    予宣告緩刑二年，以勵自新。
據上論斷，應依刑事訴訟法第二百九十九條第一項前段，刑法第二百七十六條第一項
、第二項、第四十一條第一項、第七十四條第一款，罰金罰鍰提高標準條例第一條前
段，第二條前段，判決如主文。
本件經檢察官廖曉萍到庭執行職務。
中    華    民    國    九十一        年   十二       月  十二        日
                                臺灣彰化地方法院交通法庭
                                    法      官  洪  志  賢
右正本證明與原本無異。
如不服本判決，應於判決送達後十日內，向本院提出上訴狀（須附繕本）。
告訴人或被害人對於判決如有不服具備理由請求檢察官上訴者，其上訴期間之計算係
以檢察官收受判決正本之日期為準。
                                    法院書記官  洪  年  慶
中    華    民    國    九十一        年   十二       月    十七      日
